臺灣高雄地方法院刑事判決　　　　　　　　　　　　　九十三年度訴字第四二九號
　　公　訴　人　臺灣高雄地方法院檢察署檢察官
　　被　　　告　乙○○
　　選任辯護人　陳正男律師
　　　　　　　　陳裕文律師
　　　　　　　　許瑜容律師
右列被告因違反毒品危害防制條例案件，經檢察官提起公訴（九十二年度偵字第一六
三五五號），本院判決如左：
    主  文
乙○○無罪。
    理  由
一、公訴意旨略以：乙○○基於意圖營利販賣第三級毒品愷他命之犯意，於民國九十
    二年八月二日一時三十分許，在高雄市○○區○○路與青年路口，販賣第三級毒
    品愷他命予庚○○，當二人進行交易，庚○○支付購買毒品之新台幣五百元予乙○○後，乙○○正欲將毒品交付予庚○○之時，因二人形跡可疑，為警發現當場
    查獲，並扣得第三級毒品愷他命九包（毛重十點五公克）、販賣毒品所得新台幣
    （下同）二千元，因認被告涉犯毒品危害防制條例第四條第三項之販賣第三級毒
    品罪嫌。
二、按犯罪事實應依證據認定之，無證據不得認定犯罪事實；又不能證明被告犯罪者
    ，應諭知無罪之判決；刑事訴訟法第一百五十四條第二項、第三百零一條第一項
    分別定有明文。且其以情況證據（即間接證據）斷罪時，尤須基於該證據在直接
    關係上所可證明之他項情況事實，本乎推理作用足以確證被告有罪，方為合法，
    不得徒憑主觀上之推想，將一般經驗上有利被告之其他合理情況逕予排除（參照
    最高法院三十二年上字第六七號判例）。再者刑事訴訟上證明之資料，無論其為
    直接或間接證據，均須達於通常一般之人均不致有所懷疑，而得確信其為真實之
    程度，始得據為有罪之認定，若其關於被告是否犯罪之證明未能達此程度，而有
    合理懷疑之存在，致使無從形成有罪之確信，根據「罪證有疑，利於被告」之證
    據法則，即不得遽為不利被告之認定（參照最高法院七十六年台上字第四九八六
    號判例）。且刑事訴訟法第一百六十一條已於民國九十一年二月八日修正公布，
    其第一項規定：檢察官就被告犯罪事實，應負舉證責任，並指出證明之方法。因
    此，檢察官對於起訴之犯罪事實，應負提出證據及說服之實質舉證責任。倘其所
    提出之證據，不足為被告有罪之積極證明，或其指出證明之方法，無從說服法院
    以形成被告有罪之心證，基於無罪推定之原則，自應為被告無罪判決之諭知（參
    照最高法院九十二年台上字第一二八號判例）。
三、公訴人認被告涉犯右揭罪嫌無非係以：（一）本案查緝警員戊○○、丙○○之證
    詞及本案製作筆錄警員甲○○之證述筆錄（二）丁○○、黃柏智（原名庚○○）
    之證詞（三）愷他命九小包及高雄醫學大學附設中和紀念醫院管認可字第○○五
    號檢驗報告一紙（三）扣案之乙○○所有二千元中之五百元係由庚○○交與乙○○等為其論據。訊據被告固坦承於九十二年八月二日一時三十分許，在高雄市○○區○○路與青年路口時，持有第三級毒品愷他命九小包，及有收受庚○○所交
    付之五百元等情不諱，然堅決否認有何販賣第三級毒品之犯行，辯稱：伊當時持
    有愷他命九小包是為了供自己去天堂ＰＵＢ時所使用，伊並無販賣營利之意圖，
    亦無轉讓愷他命與庚○○；至於庚○○所交付之五百元，是庚○○對伊償還先前
    之借款，並非庚○○用以購買毒品之對價；且丁○○之警訊筆錄既未經錄音亦與
    偵查中所述不符，應無證據能力等語。
四、按刑事訴訟法要求被告之警訊筆錄應全程連續錄音之意旨在於建立警詢筆錄之公
    信力，並擔保詢問程序之正當合法，此一旨趣於證明證人之警訊筆錄具有特別可
    信之情況時，應有相同適用之基礎。然證人如於審判中經檢辯雙方就警訊筆錄之
    製作是否依循正當法律程序之相關情事進行交互詰問後，經裁判者認定無違反正
    當法律程序之情事者，該證人之警訊筆錄雖未經錄音，仍非不得做為裁判之基礎
    。再者，證人於司法警察調查所為之陳述與審判中不符時，苟得於審判中經裁判
    者判斷先前之陳述具有特別可信之情況，且該陳述為證明犯罪事實之存否所必要
    時，依刑事訴訟法第一百五十九條之二之規定，該證人先前之陳述仍得為證據，
    核先敘明。
五、經查：
（一）辯護人為被告辯護稱丁○○之警訊筆錄未經錄音，且與偵查中所言相異，應無
      證據能力云云。然證人丁○○於警訊中之證詞，並非遭受強暴脅迫下所為，且
      其父親並為現任警察人員，司法警察並無對之不當取供情事，且丁○○之父親
      於警訊過程中亦有在場，過程中訊問警員曾允許丁○○與其父親先行交談溝通
      後，再續行訊問及筆錄之製作等情，業據證人丁○○、證人即製作訊問筆錄之
      警員戊○○於本院審理時證述明確，綜上之證人丁○○於警訊中受訊問之客觀
      情狀，堪認丁○○之警訊筆錄係出於自由意志，且無遭不當誘導而非任意性陳
      述之虞；又證人丁○○警訊中之陳述，距離案發待證事實時間最接近，記憶最
      為清晰，況丁○○與被告間並非熟識而無特殊情誼或仇怨，衡情丁○○於警訊
      中並無出言維護被告或設詞構陷被告之必要，凡此均足認證人丁○○之警訊筆
      錄是出於自由意志，且無何等受不當取供或誘導之虞且具有較可信之特別情況
      。又丁○○係當時在案發警察查獲現場之人，堪認其所言確為證明公訴人起訴
      之犯罪事實之存否所必要，是參酌前揭四之說明，雖丁○○警訊筆錄未經錄音
      ，且其陳述與審判中不符，仍應認丁○○之警訊筆錄具有證據能力。
（二）丁○○於警訊時雖證稱：「（問：警察到場時你因何與乙○○、庚○○在一起
      做何事？）庚○○載我到成功一路二四二號前說要等朋友，就等到乙○○，然
      後庚○○就拿五佰元給乙○○，乙○○就要拿一小包白色物品給庚○○，警察
      到場時乙○○就將一小包白色物品放在左口袋。（問：你是否知道庚○○要向
      乙○○購買安非他命？）我不知道。」等語綦詳。然丁○○證詞中之「乙○○
      『就要』拿一小包白色物品給庚○○」，此無非係證人丁○○個人對於尚未發
      生事實之臆測之詞，至證人丁○○就被告是否已將白色物品交與庚○○亦或僅
      置於手中展示，以及該白色物品是否即為愷他命等重要事實，均無明確之供述
      ；況丁○○於承辦警員詢問是否知道庚○○要向乙○○購買安非他命時，亦陳
      稱伊不知道，故證人丁○○之證詞，不僅無法證明被告是否有轉讓或交付愷他
      命之行為，更遑論證明被告乙○○有何營利之意圖及販賣愷他命之行為，是丁○○之警訊筆錄雖有證據能力，但不足以證明被告有販賣第三級毒品愷他命之
      犯行。
（三）本件承辦警員戊○○係於案發當時，與警員丙○○、董楨江行經成功路與青年
      路口轉彎角落處，見乙○○、丁○○、庚○○等三人，其中乙○○立於機車右
      側手上有拿壹包白色物品，庚○○則位於機車右側並將五百元交與乙○○，丁○○則立於機車後方，而戊○○當時見情況可疑，即向前盤查，並當場扣得乙○○持有之二千元（含庚○○交與乙○○之五佰元在內）及由被告乙○○長褲
      口袋內查扣得愷他命九小包，另警員甲○○於查獲時不在現場，是戊○○回警
      局後交代甲○○製作筆錄等情，業據證人丁○○、庚○○、戊○○、丙○○於
      本院審理時證述明確，堪認為真實。又庚○○雖坦承有將五佰元交付與被告之
      行為，但堅決否認該五佰元是購買愷他命之代價，辯稱此五佰元是為清償之前
      向乙○○之借款，另被告乙○○身上雖經查出持有九包愷他命，而被告則堅稱
      伊持有愷他命九小包是為了供自己去天堂ＰＵＢ玩樂時施用等語；且戊○○於
      現場亦僅見被告手持一包白色物品，但未見被告將該白色物品交至庚○○手中
      。綜上以觀，足認被告自始均未將毒品交付與庚○○，則被告僅持有該白色物
      品，縱認該包白色物品即為第三級毒品愷他命，是否可認被告主觀上有營利之
      意圖或客觀上有為販賣毒品之犯行顯有疑義，自難僅憑被告持有愷他命即率爾
      推斷被告持有該毒品係有營利之意圖且已為販賣毒品之犯行。
（四）公訴意旨另認被告已坦承該愷他命九小包是供去天堂ＰＵＢ時所施用，因認被
      告已有轉讓第三級毒品之犯行，而請求本院如認被告不成立販賣第三級毒品時
      ，則變更起訴法條為毒品危害防制條例第八條之轉讓第三級毒品罪。然本件被
      告始終供稱該愷他命九小包是供自己去天堂ＰＵＢ玩樂時施用，證人庚○○亦
      證稱僅交付被告五佰元以償還先前借款，但未自被告處收受毒品等語，此外亦
      無證據足資證明被告已著手為轉讓之行為，自難僅憑被告坦承持有第三級毒品
      以供施用一事，遽認被告有主觀之轉讓犯意且已著手為客觀之轉讓犯行，公訴
      意旨上開指訴意見容有誤會。另依毒品危害防制條例之規定，持有第三級毒品
      愷他命並未規定刑罰，乃法所不罰之行為，又被告所持有之白色粉末物九包，
      經送驗結果雖含Ketamine（愷他命）成分，有高雄醫學大學附設中和紀念醫院
      九十二年十一月十日0000－000號檢驗報告一紙在卷可稽，然持有第三
      級毒品既無刑罰之規定，自不應以刑罰相繩，併此敘明。
五、綜上查證，公訴人認被告乙○○涉犯前揭罪行，所為之舉證尚未能達通常一般之
    人均不致有所懷疑，而得確信其為真實之程度，而有合理懷疑之存在，依據「罪
    證有疑，利於被告」之證據法則，即不得遽為不利被告之認定；則公訴人所提出
    之證據，不足為被告有罪之積極證明，其指出證明之方法，亦無從說服法院以形
    成被告有罪之心證，揆諸前揭說明，本院自應為被告無罪之諭知。
據上論斷，應依刑事訴訟法第三百零一條第一項前段，判決如主文。
本案經檢察官己○○到庭執行職務。
中      華      民      國    九十三    年      六      月      九      日
                                  臺灣高雄地方法院刑事第二庭
                                            審判長法  官    莊崑山
                                                  法  官    林靜梅
                                                  法  官    黃宣撫
右正本證明與原本無異。
如不服本判決，應於判決送達後十日內，向本院提出上訴狀。
                                                  書記官    謝文心
中      華      民      國    九十三    年      六      月     十五     日
